【裁判字號】    97,交易,457
【裁判日期】    981216
【裁判案由】    過失重傷害
【裁判全文】
臺灣臺南地方法院刑事判決             97年度交易字第457號
公  訴  人  臺灣臺南地方法院檢察署檢察官
被      告  丁○○
輔  佐  人  丙○○  47歲（民.
上列被告因過失重傷害案件，經檢察官提起公訴（97年度營偵字
第1845號），被告就被訴事實為有罪之陳述，本院裁定進行簡式
審判程序，判決如下：
    主    文
丁○○因過失傷害人致重傷，處有期徒刑捌月。
    事    實
一、丁○○於民國97年6月5日7時20分許，騎乘車牌號碼209-CBQ
    號重型機車，沿臺南縣後壁鄉○○村○○○○道東往西方向行
    駛，於7時45分許，途經該路27.3公里處時，理應注意車輛
    行駛時，駕駛人應注意車前狀況，並隨時採取必要之安全措
    施，而依當時情形，又無不能注意之情事，竟疏於注意而追
    撞前方乙○○所騎乘之腳踏車，致乙○○人車倒地，受有左
    右側顱骨骨折併腦內挫傷出血、硬腦膜下出血及蜘蛛膜下腔
    出血、腸阻塞、頸椎第三四、四五、五六節椎間盤突出、癲
    癇發作之傷害，並遺留中樞神經障礙、失語、意識障礙、左
    右兩側肢體障礙、四肢僵硬、大小便失禁、永久無法復原之
    重傷害。丁○○於肇事後，在未有偵查犯罪職務之機關或公
    務員發覺其為犯罪人前，即向處理本件車禍事故，尚不知肇
    事者為何人之臺南縣警察局白河分局交通事故處理小組警員
    ，主動表示其即為肇事車輛之駕駛者，並進而接受裁判。
二、案經乙○○之配偶甲○○訴由臺南縣警察局白河分局報請臺
    灣臺南地方法院檢察署檢察官偵查起訴。
    理    由
一、本件係經被告丁○○於審理中為有罪之表示，而經本院裁定
    以簡式審判程序加以審理，依刑事訴訟法第273條之2、第15
    9條第2項之規定，不適用傳聞法則有關限制證據能力之相關
    規定，合先敘明。
二、訊據被告丁○○對於上揭事實坦承不諱，並據告訴人即被害
    人乙○○之配偶甲○○於警詢時陳述在卷，復有臺南縣警察
    局白河分局道路交通事故現場圖1紙、道路交通事故調查報
    告表(一)、(二)各1份、道路交通事故現場蒐證照片10幀（見警
    卷第8-10頁、第15-19頁）、財團法人奇美醫院柳營分院97
    年11月7日出具之診斷證明書1紙（見偵卷第35頁）、同院97
    年11月26日（97）奇院柳醫字第9053號函附之奇美醫院柳營
    分院法院專用病情摘要（見偵卷第39、40頁）、同院98年3
    月30日（98）奇院柳醫字第10140號函附之奇美醫院柳營分
    院法院專用病情摘要（見本院卷第53、54頁）、同院98年9
    月4日診斷證明書（見本院卷第55頁）、同院98年6月5日（9
    8）奇院柳醫字第10759號函附之奇美醫院柳營分院法院專用
    病情摘要及病患高危險評估紀錄表、預防病患跌倒護理措施
    （見本院卷第73-76頁）等附卷可稽。本件事證明確，被告
    犯行洵堪認定。
三、按汽車在同一車道行駛時，除擬超越前車外，後車與前車之
    間應保持隨時可以煞停之距離；汽車行駛時，駕駛人應注意
    車前狀況，並隨時採取必要之安全措施。道路交通安全規則
    第94條第1項、第3項分別定有明文。被告為汽車駕駛人，自
    應注意及此。又本件事故發當時，天候雨、日間自然光線、
    、柏油路面、濕潤、無缺陷、無障礙物，有上揭道路交通事
    故調查報告表(一)在卷可稽（見警卷第9頁），被告並無不能
    注意之情事，然被告卻疏未注意上揭交通安全規則，且未與
    被害人乙○○騎乘之腳踏車保持隨時可以煞停之距離，並注
    意車前狀況，隨時採取必要之安全措施，致追撞前方由乙○
    ○所騎乘之腳踏車，並致被害人乙○○受有上揭重傷害，顯
    見被告前述過失行為，為本件車禍之肇事原因。
四、按毀敗或嚴重減損一肢以上之機能；其他於身體或健康，有
    重大不治或難治之傷害者，為重傷，刑法第10條第4項第4款
    、第6款分別定有明文。本件被害人乙○○受有左右側顱骨
    骨折併腦內挫傷出血、硬腦膜下出血及蜘蛛膜下腔出血，經
    送往奇美醫院柳營分院施以開刀治療後，仍遺留中樞神經障
    礙、失語、意識障礙、左右兩側肢體障礙、四肢僵硬、大小
    便失禁、永久無法復原之重傷害，有上揭財團法人奇美醫院
    柳營分院出具之診斷證明書二紙附卷足憑。嗣於本院98年度
    禁字第224號宣告乙○○禁治產一案，經鑑定人施仁雄醫師
    鑑定後認：被害人乙○○呈嗜睡狀態，對問話無法回答，必
    須靠他人協助下可進食、鼻胃管幫忙進食，靠呼吸器呼吸，
    四肢變形無力，無法自我行動，大小便及個人衛生須他人完
    全協助，有本院98年度禁字第224號禁治產宣告裁定在卷可
    查（見本院卷第83頁），足認乙○○所受者係嚴重減損一肢
    以上之機能及其他於身體及健康之重大難治之重傷害。又被
    告之過失行為與被害人重傷害間，有相當因果關係，被告過
    失傷害致人重傷犯行洵堪認定，應予依法論科。
五、核被告丁○○所為，係犯刑法第284條第1項後段過失重傷害
    罪。被告於肇事後，犯罪未被有偵查權之公務員或機關發覺
    前，主動向據報到場處理車禍事宜且尚不知肇事者為何人之
    臺南縣警察局白河分局交通事故處理小組警員，主動表示其
    即為肇事車輛之駕駛者，並進而接受裁判，有道路交通事故
    肇事人自首情形紀錄表1份附卷可參（見警卷第11頁），爰
    依刑法第62條前段自首之規定，減輕其刑。爰審酌被告並無
    刑案前科紀錄，有臺灣臺南地方法院檢察署刑案資料查註紀
    錄表及臺灣高等法院被告前案紀錄表各一份在卷可按，堪認
    其品性尚佳，並參酌其年紀尚輕、案發時仍為技術學院在學
    之學生（嗣已休學），以及本件被告應就本件負全部過失責
    任、被害人因本件車禍所受傷害嚴重，被告迄未與告訴人達
    成和解賠償損害，暨犯罪後坦承犯行態度尚佳等一切情狀，
    量處如主文所示之刑，以資懲儆。
據上論斷，應依刑事訴訟法第299條第1項前段、第273條之1第1
項，刑法第284條第1項後段、第62條前段，刑法施行法第1條之1
，判決如主文。
本案經檢察官戊○○到庭執行職務。
中    華    民    國    98    年    12    月    16    日
                  刑事第十一庭  法  官  張家瑛
以上正本證明與原本無異。
如不服本判決應於收受本判決後10日內向本院提出上訴書狀，並
應敘述具體理由。其未敘述上訴理由者，應於上訴期間屆滿後20
日內向本院補提理由書狀（均須按他造當事人之人數附繕本）「
切勿逕送上級法院」。
                                書記官  李淑惠
中    華    民    國    98    年    12    月    17    日
附錄本案論罪科刑法條全文：
刑法第284條第1項：
因過失傷害人者，處六月以下有期徒刑、拘役或五百元以下罰金
，致重傷者，處一年以下有期徒刑、拘役或五百元以下罰金。


司法院資訊處製作；財團法人民間司法改革基金會備份。
